臺灣屏東地方法院民事判決　　　　　　110年度屏簡字第314號
原　　　告　廖婉廷　



訴訟代理人　林堡欽律師
被　　　告　鄭正中　
訴訟代理人　許龍升律師
複　代理人　林清堯律師
上列當事人間請求遷讓房屋事件，本院於民國110 年11月11日言
詞辯論終結，判決如下：
    主      文
一、被告應將門牌號碼屏東縣○○○○○街00巷00號之0 房屋騰
    空遷讓返還原告。
二、訴訟費用由被告負擔。
三、本判決第一項得假執行。
    事實及理由
一、原告主張：原告前於民國95年間因拍賣取得屏東縣○○市○
    ○段00地號、00地號土地（權利範圍均分別為1/8 ，下稱系
    爭土地）及同段000 號建物（門牌號碼屏東縣○○○○○街
    00巷00號之0 房屋，下稱系爭房屋，與系爭土地合稱系爭房
    地），並於95年10月27日登記為系爭房地之所有權人。未料
    被告無合法使用系爭房屋之原因而未經原告同意占用系爭房
    屋，應屬無權占有，為此，爰依民法第767 條第1 項前段規
    定提起本件訴訟等語。並聲明：㈠如主文第一項所示；㈡願
    供擔保請准宣告假執行。
二、被告則以：系爭房地為被告父親所遺留，嗣因積欠債務遭債
    權人聲請拍賣，並由訴外人鄭任祐出資以原告名義標買系爭
    房地，是原告與鄭任祐間就系爭房地存在借名登記關係，被
    告係經鄭任祐同意被告持續使用系爭房地，並非無權占有。
    原告既非系爭房地之實際所有權人，且鄭任祐已於另案起訴
    終止借名登記關係，原告訴請被告將系爭房屋騰空遷讓返還
    應無理由等語，資為抗辯，並聲明：原告之訴駁回。
三、得心證之理由
  ㈠系爭房屋由訴外人鄭榮森於民國65年9 月18日辦理第一次登
    記，於90年4 月13日以繼承為原因移轉登記予訴外人鄭任祐
    ，並於95年10月27日以拍賣為原因移轉登記予原告，原告現
    為系爭土地地價稅及系爭房屋房屋稅之繳款義務人，且被告
    目前仍占有使用系爭房屋等情，有屏東縣政府財稅局110 年
    7 月21日屏財稅房字第1100028312號函及附件資料、系爭房
    屋公務用謄本及異動索引在卷可參（本院卷第43至69頁），
    且為兩造所不爭執（第190 、214 頁），堪信為真實。
  ㈡本件原告請求被告遷讓返還系爭房屋，為被告所否認，並以
    前詞置辯。經查：
  ⒈按不動產物權經登記者，推定登記權利人適法有此權利，民
    法第759 條之1 第1 項定有明文。該登記之推定效力，乃登
    記名義人除不得援以對抗其直接前手之真正權利人外，得對
    其他任何人主張之。若登記名義人之登記有無效或應塗銷之
    情形，於依法定程序塗銷該登記前，其直接前手以外之第三
    人，尚不得逕否認登記名義人之物權（最高法院108 年度台
    上字第2154號判決參照）。次按不動產借名登記契約為借名
    人與出名人間之債權契約，出名人依其與借名人間借名登記
    契約之約定，通常固無管理、使用、收益、處分借名財產之
    權利，然此僅為出名人與借名人間之內部約定，基於債之相
    對性原則，其效力不及於第三人。出名人既登記為該不動產
    之所有權人，在出名人將不動產返還登記予借名人前，該登
    記仍不失其效力，借名人尚未取得所有權。出名人將該不動
    產處分移轉登記予第三人，縱屬違反雙方約定，乃是否應對
    借名人負損害賠償責任之問題，仍屬有權處分。按所有人對
    於無權占有其所有物者，得請求返還之，民法第767 條第1
    項前段定有明文。
  ⒉查系爭房地先由訴外人鄭任祐以繼承為原因登記為所有權人
    後，原告復以拍賣為原因取得系爭房地之所有權，自得以其
    所有權登記對抗直接前手外之其他任何人。被告雖辯稱原告
    與訴外人鄭任祐間為借名登記關係，並經鄭任祐於另訴以起
    訴狀繕本送達原告時為終止借名登記之意思表示，原告並非
    系爭房地之所有權人等語，惟縱認被告前開所述屬實，僅於
    契約當事人（原告與鄭任祐）間發生效力，至該借名登記債
    權關係之變動，在外部關係，對該房屋所有權之物權歸屬不
    生影響，且於原告將系爭房地移轉登記予鄭任祐前，鄭任祐
    尚未取得所有權，被告另辯稱經鄭任祐同意而占有使用系爭
    房地等語，亦難執以作為有權占用系爭房地之憑據。綜上，
    被告既非前開借名登記契約之當事人，自無從以借名登記之
    內部關係對抗原告，亦不得以原告與鄭任祐間有借名登記關
    係或得鄭任祐之同意對抗原告。此外，被告復未舉證證明自
    95年10月27日起，就系爭房屋對原告有何其他權利可資主張
    ，應認被告屬無權占有，原告經拍賣取得系爭房地之所有權
    ，已如前述，原告自得憑此本於所有權人之地位，依民法第
    767 條第1 項前段規定請求被告騰空遷讓返還系爭房屋，自
    屬有據。
四、綜上所述，原告依民法第767條第1項前段規定，請求被告遷
    讓返還系爭房屋，為有理由，應予准許。
五、本件係適用就民事訴訟法第427 條第1 項訴訟適用簡易程序
    所為被告敗訴之判決，依同法第389 條第1 項第3 款規定，
    應依職權宣告假執行；併依同法第436 條第2 項準用第392
    條第2 項規定，依職權宣告被告於預供擔保後，得免為假執
    行。原告雖為宣告假執行之聲請，然僅在促使法院為此職權
    之行使，無庸為准駁之諭知。
六、本件事證已臻明確，兩造其餘主張與攻擊防禦方法，經核均
    與本案判決結果無影響，爰不逐一論述，附此敘明。
七、訴訟費用負擔依據：民事訴訟法第78條。
中    華    民    國   110    年    11    月    25    日
                  屏東簡易庭  法  官  彭聖芳
正本係照原本作成。
如對判決上訴，須於判決送達後20日內向本院提出上訴狀，其未
表明上訴理由者，應於提出上訴後20日內向本院補提理由書狀（
均須按他造當事人之人數附繕本）。
如委任律師提起上訴者，應一併繳納上訴審裁判費。
中    華    民    國   110    年    11    月    25    日
                              書記官  孫秀桃